臺灣桃園地方法院民事判決　　　　　　　99年度訴字第1376號
原　　　告　林海燕
訴訟代理人　關維忠律師
複　代理人　劉君豪律師
被　　　告　劉震宇
訴訟代理人　張瑞麒
上列當事人間請求損害賠償事件，原告就本院99年度桃交簡字第
724 號過失傷害案件提起刑事附帶民事訴訟（99年度桃交簡附民
字第101 號），經本院刑事庭裁定移送，本院於民國100 年1 月
20日言詞辯論終結，判決如下：
    主  文
被告應給付原告新臺幣陸拾柒萬肆仟陸佰捌拾伍元，及自民國九
十九年六月九日起至清償日止，按週年利率百分之五計算之利息
。
原告其餘之訴駁回。
訴訟費用由被告負擔十分之七，餘由原告負擔。
本判決第一項於原告以新臺幣貳拾貳萬伍仟元供擔保後，得假執
行。但被告如以新臺幣陸拾柒萬肆仟陸佰捌拾伍元為原告預供擔
保，得免為假執行。
原告其餘假執行之聲請駁回。
    事實及理由
壹、程序方面：
    按訴狀送達後，原告不得將原訴變更或追加他訴，但擴張或
    減縮應受判決事項之聲明者，不在此限，民事訴訟法第255
    條第1 項第3 款定有明文。查原告起訴時聲明第1 項為被告
    應給付原告新臺幣（下同）1,023,735 元，及自刑事附帶民
    事起訴狀繕本送達翌日起至清償日止，按週年利率百分之5
    計算之利息。嗣於民國100 年1 月20日言詞辯論期日當庭變
    更該聲明為被告應給付原告1,021,685 元，及自刑事附帶民
    事起訴狀繕本送達翌日起至清償日止，按週年利率百分之5
    計算之利息。核屬減縮應受判決事項之聲明，合於首揭規定
    ，應予准許。
貳、實體方面：
一、原告主張：
  (一)被告於98年5 月3 日12時40分許，駕駛車號3U-9003 號自用
    小客車，行經桃園縣蘆竹鄉○○路43巷巷口附近暫停在上開
    中山路路邊後，於起步往仁愛路方向行駛時，應注意起步前
    應顯示方向燈，並應讓行進車之車輛優先通行，而依當時情
    形，又無不能注意之情事，竟疏於注意，貿然往左起步行駛
    ，適有原告駕駛並搭載訴外人林海麗之車牌號碼PVQ-451 號
    重型機車自後方駛至，見狀已閃避不及而撞及，致原告受有
    右側鎖骨、右足第2 、3 、4 蹠骨骨折、右肩、雙手及雙下
    肢多處擦傷等傷害。被告涉犯刑法過失傷害罪嫌業經臺灣桃
    園地方法院檢察署檢察官聲請簡易判決處刑在案。爰依民法
    第184 條第1 項前段、第191 條之2 、第193 條第1 項、第
    19 5條第1 項之規定，請求如下之損害賠償：醫療費用支出
    34,481元；房屋租金24,000元；藥品、傷口包紮及復健相關
    物品費用10,774元；往返醫院門診及復健之交通費用22,270
    元；看護費用96,400元；無法工作之損害333,760 元；精神
    慰撫金500,000 元。
  (二)聲明：1.被告應給付原告1,021,685 元，及自起刑事附帶民
    事起訴狀繕本送達翌日起至清償日止，按週年利率百分之5
    計算之利息；2.願供擔保，請准宣告假執行。
二、被告答辯：
  (一)伊對刑事判決認定之事實及原告受有醫療費用34,481元、藥
    品、傷口包紮及復健相關物品費用10,774元、往返醫院門診
    及復健之交通費用22,270元、專業看護兩日支出4,400 元之
    損害沒有意見；原告受傷期間住在其姊姊住處，應不用支出
    租金，且原告需看護之時間應不用4 個月，每個月也不需23
    ,000元；另原告無法工作休養期間及薪資損害如果無誤，伊
    也沒有意見；原告請求之慰撫金過高。
  (二)聲明：1.原告之訴及假執行之聲明駁回。2.如受不利判決，
    願供擔保請准宣告免為假執行。
三、原告主張被告98年5 月3 日12時40分許，駕駛車號3U-9003
    號自用小客車，行經桃園縣蘆竹鄉○○路43巷巷口附近暫停
    在上開中山路路邊後，於起步往仁愛路方向行駛時，應注意
    起步前應顯示方向燈，並應讓行進車之車輛優先通行，而依
    當時情形，又無不能注意之情事，竟疏於注意，貿然往左起
    步行駛，適有原告駕駛並搭載訴外人林海麗之車牌號碼
    PVQ-45 1號重型機車自後方駛至，見狀已閃避不及而撞及，
    致原告受有右側鎖骨、右足第2 、3 、4 蹠骨骨折、右肩、
    雙手及雙下肢多處擦傷等傷害等情，為被告所不爭執（見本
    院卷第30頁反面），並經本院刑事庭以99年度桃交簡字第
    724 號判決被告過失傷害罪，處拘役40日，如易科罰金，以
    1,000 元折算1 日確定，有上開判決在卷可憑（見本院卷第
    2-3 頁反面），並經本院依職權調閱該案卷宗（下稱刑案卷
    宗）核閱屬實，自堪信屬實。按汽車起駛前應顯示方向燈，
    注意前後左右有無障礙或車輛行人，並應讓行進中之車輛行
    人優先通行，道路交通安全規則第89條第1 項第6 款定有明
    文。本件事發當時天晴、日間有自然光線視線良好、柏油路
    面乾燥且無障礙等情形，有道路交通事故現場圖、道路交通
    事故調查報告表（一）、（二）及現場照片4 張附於前揭刑
    案卷宗可稽，是被告並無不能注意之情事，竟疏未注意，貿
    然起步行駛，致擦撞原告所騎乘機車，被告顯有過失，且被
    告上揭過失行為與原告所受傷害有因果關係。
四、再按因故意或過失，不法侵害他人之權利者，負損害賠償責
    任；汽車、機車或其他非依軌道行駛之動力車輛，在使用中
    加損害於他人者，駕駛人應賠償因此所生之損害；不法侵害
    他人之身體或健康者，對於被害人因此喪失或減少勞動能力
    ，或增加生活上之需要時，應負損害賠償責任；不法侵害他
    人之身體、健康、名譽、自由、信用、隱私、貞操，或不法
    侵害其他人格法益而情節重大者，被害人雖非財產上之損害
    ，亦得請求賠償相當之金額，民法第184 條第1 項前段、第
    191 條之2 前段、第193 條第1 項、第195 條第1 項前段定
    有明文。原告因被告前揭侵權行為致受有傷害，依上開規定
    被告對於原告因而受到之損害，自應負損害賠償責任。茲就
    原告請求之金額，分述審酌如下：
  (一)醫療費用34,481元：
    原告主張車禍當日即接受右鎖骨骨折開放性復位併鋼釘內固
    定手術治療，右足並予石膏固定，返家休養後陸續回診治療
    達12次，且因右手無法負重提物，持續進行門診醫療及復健
    多次，並於98年10月30日再度住院進行拔釘手術，同年11月
    1 日出院返家調養，共計支出相關醫療費用34,481元等情，
    業據原告提出診斷證明書、醫療費用單據為證（見本院99年
    度桃交簡附民字卷，下稱附民卷，第8-32頁），被告就此亦
    不否認，堪信為真實，應予准許。
  (二)房屋租金24,000元：
    原告主張車禍受傷不良於行，原居住在公寓4 樓且無電梯，
    又必須往返於醫院進行門診及復健，無法上下樓梯，故向訴
    外人林海珍（即原告姊姊）租屋4 個月，每月租金6,000 元
    ，並提出租賃契約為證（見本院卷第35-43 頁）。然查，原
    告雖因本件車禍受有右足第二、三、四蹠骨骨折之傷害而不
    良於行，惟原告車禍受傷後已另行僱用林海珍為看護（詳後
    述），則原告日常生活作息均有看護人員照護處理，原告縱
    因門診或復健而有出入住居4 樓公寓之必要，亦有看護人員
    在旁輔佐幫助，並無因車禍受傷而另行租屋之必要，故原告
    房屋租金之支出，尚非必要之生活上支出，原告此部分之請
    求，不應准許。
  (三)藥品、傷口包紮及復健相關物品費用10,774元：
    原告主張自手術住院及返家療養期間，所需增加支出之藥品
    、傷口包紮及復健相關物品之花費，共計10,774元，並提出
    相關物品收據為證（見附民卷第33-38 頁），被告就此部分
    亦未爭執，自應准許。
  (四)往返醫院門診及復健之交通費用22,270元：
    原告主張因行走不便，故每次門診及復健均須搭乘計程車代
    步，相關計程車車資共計22,270元，並提出計程車車資收據
    為憑（見附民卷第39-52 頁），此亦為被告所不爭執，原告
    此部分請求，自屬有據。
  (五)看護費用96,400元：
  1.原告主張住院期間因右手腳受傷行動困難，生活無法自理，
    乃委請專業看護照顧2 日，每日全日看護費用2,200 元，共
    計花費4,400 元，業據原告提出收據為證（見附民卷第53頁
    ），此部分為被告所不否認，原告此部分請求，洵屬有據。
  2.原告另主張第1 次手術出院後，因右手腳受傷行動困難，生
    活無法自理，必須由專人全日代為看護，故原告雇請原告姊
    姊代為看護照顧生活，共計4 個月，每月看護費用23,000元
    ，共計花費92,000元等語，並提出收據為證（見附民卷第53
    頁）。被告則抗辯原告並無須專人看護4 個月，且每月看護
    費用過高云云。經本院函詢敏盛綜合醫院原告是否需專人看
    護之必要，該院回函表示：原告由於右鎖骨及右足部同時骨
    折，因此不適合使用助行器行走，而一般骨折之癒合，約須
    2 至3 個月，此期間原告須由旁人協助照料生活起居等語，
    有該院上開函文在卷可佐（見本院第48-49 頁），是原告第
    1 次手術出院後確有專人看護之必要，且看護期間應以3 個
    月為適當，又原告請求每月看護費用為23,000元，換算每日
    看護費用約為767 元（23,000÷30=767，小數點以下4 捨5
    入），未逾一般雇傭看護之費用，則原告出院後之看護費用
    應為69,000元（23,000×3=69,000），原告逾此部分之請求
    ，不應准許。
  3.綜上，原告得請求之看護費用共計73,400元（4,400+69,000
    = 73,400）。
  (六)無法工作之損害333,760 元：
    原告主張車禍前係受雇於長榮航勤股份有限公司擔任清勤本
    部清勤一課桃園組管家乙職，年收入為572,203 元，平均月
    薪為47,680元，自98年5 月3 日車禍受傷後，至12月21日始
    返回工作崗位，近7 個月無法工作，致損失工作收入333,76
    0 元（47,680×7=333,760 ）等情，業據原告提出員工在職
    證明書、97年度各類所得扣繳暨免扣繳憑單為證（見附民卷
    第54-55 頁、本院卷第44頁），被告就原告所提上開證據資
    料亦未加以爭執，是原告此部分請求即屬有據，自應准許。
  (七)精神慰撫金500,000元：
    按非財產上之損害賠償，應以實際加害之情形、被害人所受
    精神上痛苦之程度、賠償權利人之身分地位、經濟能力，並
    斟酌賠償義務人之經濟狀況、可歸責之程度等定之。經查，
    原告因本件事故受有如前述之損害，且參酌原告為高中畢業
    ，事發前在長榮航勤股份有限公司服務已12年，名下有房屋
    1 筆、土地1 筆及投資5 筆；被告為大學畢業，97、98年度
    所得分別為792,791 元、539,100 元，名下有房屋2 筆、土
    地1 筆，此有兩造財產所得調件明細表附卷可佐（見本院卷
    第16-25 頁），並考量兩造之身份地位、本件車禍發生經過
    ，認原告請求慰撫金以200,000 元為適當，逾此部分請求，
    則無理由。
  (八)綜上，原告所得請求損害賠償金額為674,685 元（34,481+1
    0,774+22,270+73,400+333,760+200,000= 674,685）。
五、復按，給付無確定期限者，債務人於債權人得請求給付時，
    經其催告而未為給付，自受催告時起，負遲延責任。其經債
    權人起訴，或依督促程序送達支付命令，或為其他相類之行
    為者，與催告有同一之效力；遲延之債務，以支付金錢為標
    的者，債權人得請求依法定利率計算之遲延利息，民法第22
    9 條第2 項、第233 條第1 項前段分別定有明文。從而，原
    告本於侵權行為之法律關係，請求被告給付原告674,685 元
    ，及自刑事附帶民事起訴狀繕本送達翌日即99年6 月9 日起
    至清償日止，按週年利率百分之5 計算之利息，為有理由，
    應予准許。逾此範圍，為無理由，應予駁回。本件原告勝訴
    部分，兩造分別陳明願供擔保請准宣告假執行或免為假執行
    ，核無不合，爰分別酌定相當之擔保金額，予以准許。至原
    告敗訴部分，其假執行之聲請失所附麗，應予駁回。
六、據上論結，本件原告之訴為一部有理由，一部無理由，依民
    事訴訟法第79條、第390 條第2 項、第392 條第2 項，判決
    如主文。
中    華    民    國   100    年    2     月    18    日
                  民事第一庭  審判長法  官  郭琇玲
                                    法  官  袁雪華
                                    法  官  郭俊德
正本係照原本作成。
如對本判決上訴，須於判決送達後20日內向本院提出上訴狀。如
委任律師提起上訴者，應一併繳納上訴審裁判費。
中    華    民    國   100    年    2     月    18    日
                                    書記官  黃澧